【裁判字號】    97,訴,566
【裁判日期】    980113
【裁判案由】    清償債務
【裁判全文】
臺灣屏東地方法院民事判決               97年度訴字第566號
原      告  甲○○
被      告  乙○○
上列當事人間清償債務事件，本院於民國97年12月30日言詞辯論
終結，判決如下：
    主  文
被告應給付原告新臺幣捌拾貳萬捌仟元，及自附表所示各筆金額
及利息起算日起至清償日止，按週年利率百分之五計算之利息。
訴訟費用新臺幣玖仟零參拾元由被告負擔。
本判決於原告預以新臺幣貳拾柒萬陸仟元為被告供擔保得假執行
；被告如預以新臺幣捌拾貳萬捌仟元為原告供擔保得免為假執行
。
    事實及理由
一、原告起訴主張：兩造原為夫妻，嗣於民國94年8 月15日，兩
    造簽訂離婚協議書，被告依離婚協議書第四條之約定，按月
    應給付原告新臺幣（下同）15,000元，及每年考績、年終獎
    金金額之2 分之1 。詎被告自94年11月5 日起即不再支付上
    開款項，迄至96年2 月8 日止，共積欠原告372,000 元，而
    此部分原告已經訴請本院以96年度潮簡字第51號、96年度簡
    上字第76號民事判決勝訴確定，而被告自96 年2月9 日起至
    99年8 月6 日止，仍積欠各期應付款項15,000元及每年考績
    年終獎金2 分之1 即66,000元，尚未給付，爰提起本件訴訟
    ，並於本院聲明(一)如判決主文所示金額與利息；(二)願供擔保
    請准宣告假執行。
二、被告則以：兩造當初協議離婚所簽積欠原告90萬元之記載係
    因受承辦代筆撰寫離婚協議書之代書引導之下而誤寫，事實
    上並未積欠原告上述金額，其中之50萬元乃原告主張被告於
    93年12月起至94年8 月間，兩造處於分居狀態，原告主張被
    告未返家，亦無將被告所領薪餉用於家庭生活中，原告僅將
    家用負擔強命由被告負擔，違反夫妻互負扶養義務之規定，
    且兩造婚姻關係存續中，原告要求被告將薪餉均交原告保管
    ，並由原告全部負擔處理清償借貸與利息之用，如購屋、購
    車之款項、連同以被告名義信用貸款之80萬元亦均由原告支
    配使用，而離婚之際，兩造在婚姻關係存續中共同出資所購
    買房屋、車子亦登記為原告所有名義，原告所稱無任何積蓄
    並非事實。而婚姻關係存續中，被告在原告要求之下，將軍
    中薪餉全數交由原告支配使用，實質上兩造之婚姻均是被告
    獨立支付家庭生活費用，顯然違背夫妻共同扶養之意旨。而
    原告前案所訴請給付372,000 元部分，被告已全數支付，原
    告仍為強制執行，已無依據，故原告提起本訴為無理由等語
    。並於本院聲明：(一)原告之訴應駁回。(二)如受不利判決，願
    供擔保請准宣告免為假執行。
三、原告主張(一)兩造於94年8 月15日簽訂離婚協議書，其中第四
    條約定「因男方積欠女方新臺幣900,000 元正，所以自本協
    議書之日起，次月開始每月5 日由乙○○（即被告）匯款至
    甲○○（即原告）郵局存摺（按：局號、帳號均省略）金額
    為15,000元，還款至99年8 月15日止，期限5 年；及每年之
    考績年終獎金之2 分之1 給付女方（約新臺幣66,000元正）
    補貼其利息。」；及(二)前開欠款原告已經以本院96年度潮簡
    字第51號民事判決請求其中之37 2,000元（協議日起至96年
    2 月5 日止），及自該判決附表二所示利息起算日起至清償
    日止，按週年利率百分之5 計算之利息。被告對上述事項亦
    未否認，惟以前詞置辯，是本件爭點為被告應否再給付原告
    如聲明所示之金額與利息？茲審酌如下：
(一)、關於被告否認有積欠原告90萬元款項，原告則以被告自93年
    11月30日離家，至兩造94年8 月15日離婚止，此段期間家中
    生活開銷均由伊支付，加上為被告代繳之卡債、房貸等，合
    計至少有90萬元等語抗辯，而此部分事實亦據本院96年度潮
    簡字第51號、96年度簡上字第76號民事判決所是認，並經本
    院依職權調閱該民事卷審閱無誤，而被告並未能提出任何新
    訴訟資料足以推翻該案所認定事證，則原告主張被告有積欠
    其如離婚協書所示90萬元款項等詞可堪採信。次查，兩造所
    不爭執兩願離婚協議書第四條業已約定：「因男方（指上訴
    人乙○○）積欠女方900,000 元，所以自本協議書之日起，
    次月開始每月5 日由乙○○匯款至甲○○小姐郵局存摺（局
    號、帳號省略），金額為15,000元，還款至99年8 月15日止
    ，期限5 年，及每年考績、年終獎金之1/2 給付女方（約66
    ,000 元） 補貼其利息。（下略）」等語，而該離婚協書被
    告亦未否認其真正，被告雖於本件審理中抗辯係受撰寫離婚
    協議書之代書引導而誤寫，然其並未能舉證確有遭誤導而誤
    繕之情節，則上開抗辯僅為空言尚無法遽予採信，被告既是
    基於自由意志下，同意協議書之內容，方簽署離婚協議，其
    現復抗辯未有積欠原告任何款項，顯屬無稽。
(二)、從而原告主張被告依兩造所簽訂離婚協議書之約定，尚有如
    判決主文並附表所示金額與利息尚未清償，且被告亦未證明
    業已償還之情事，則原告訴請給付如判決主文與附表所示之
    金額與遲延利息，為有理由，自應予准許。
四、假執行之宣告：
    原告陳明願供擔保，聲請宣告假執行，被告亦陳明如受不利
    判決願供擔保請准宣告免為假行，互核其聲請均無不合，爰
    分別酌定相當擔保金額准許之。
五、本件事證已臻明確，兩造其餘主張、陳述及立證方法，經核
    於判決不生影響，爰不逐一論列，附此敘明。
據上論結：原告之訴為有理由，依民事訴訟法第78條、第390 條
第2 項、第392條第2項，判決如主文。
中    華    民    國    98    年    1     月    13    日
                  民事第一庭    法  官  潘快
附表：
┌──┬──────┬──────┬──────┐
│編號│金額（單位：│利息起算日  │到期日      │
│    │新臺幣）    │            │            │
├──┼──────┼──────┼──────┤
│1   │15,000元    │96年3 月6日 │96年3 月5 日│
├──┼──────┼──────┼──────┤
│2   │15,000元    │96年4 月6日 │96年4月5日  │
├──┼──────┼──────┼──────┤
│3   │15,000元    │96年5 月6日 │96年5月5日  │
├──┼──────┼──────┼──────┤
│4   │15,000元    │96年6 月6日 │96年6月5日  │
├──┼──────┼──────┼──────┤
│5   │15,000元    │96年7 月6日 │96年7月5日  │
├──┼──────┼──────┼──────┤
│6   │15,000元    │96年8 月6日 │96年8月5日  │
├──┼──────┼──────┼──────┤
│7   │15,000元    │96年9 月6日 │96年9月5 日 │
├──┼──────┼──────┼──────┤
│8   │15,000元    │96年10月6日 │96年10月5 日│
├──┼──────┼──────┼──────┤
│9   │15,000元    │96年11月6日 │96年11月5 日│
├──┼──────┼──────┼──────┤
│10  │15,000元    │96年12月6日 │96年12月5 日│
├──┼──────┼──────┼──────┤
│11  │15,000元    │97年1 月6日 │97年1 月5 日│
├──┼──────┼──────┼──────┤
│12  │66,000元    │97年2 月6日 │97年2月5日  │
├──┼──────┼──────┼──────┤
│13  │15,000元    │97年2 日6日 │97年2月5日  │
├──┼──────┼──────┼──────┤
│14  │15,000元    │97年3 月6日 │97年3月5日  │
├──┼──────┼──────┼──────┤
│15  │15,000元    │97年4 月6日 │97年4月5日  │
├──┼──────┼──────┼──────┤
│16  │15,000元    │97年5 月6日 │97年5月5日  │
├──┼──────┼──────┼──────┤
│17  │15,000元    │97年6 月6日 │97年6月5日  │
├──┼──────┼──────┼──────┤
│18  │15,000元    │97年7 月6日 │97年7月5日  │
├──┼──────┼──────┼──────┤
│19  │15,000元    │97年8 月6日 │97年8月5日  │
├──┼──────┼──────┼──────┤
│20  │15,000元    │97年9 月6日 │97年9月5日  │
├──┼──────┼──────┼──────┤
│21  │15,000元    │97年10月6日 │97年10月5日 │
├──┼──────┼──────┼──────┤
│22  │15,000元    │97年11月6日 │97年11月5日 │
└──┴──────┴──────┴──────┘
正本係照原本作成。
如不服本判決，應於收受送達後二十日內向本院提出上訴書狀，
其未表明上訴理由者，應於提出上訴後二十日內向本院補提理由
書狀（均須按他造當事人之人數附繕本）
                                書記官  黃麗燕
中    華    民    國    98    年    1     月    13    日


司法院資訊處製作；財團法人民間司法改革基金會備份。
